臺灣臺北地方法院民事判決　　　　　　　　　　　　九十一年度訴字第三六一七號
　　原　　　告　台北國際商業銀行股份有限公司
　　法定代理人　丙○○
　　訴訟代理人　甲○○
　　　　　　　　乙○○
右當事人間請求清償借款事件，本院判決如左：
    主    文
被告應連帶給付原告新台幣柒拾伍萬貳仟伍佰捌拾壹元及自民國八十九年八月九日起
至清償日止，按年息百分之七點六四計算之利息，並自民國八十九年九月九日起至清
償日止，逾期清償在六個月以內者，按上開利率百分之十，超過六個月者，超過部分
按上開利率百分之二十計付違約金。
訴訟費用由被告連帶負擔。
本判決第一項於原告以新台幣貳拾伍萬壹仟元供擔保後，得假執行；但被告乙○○如
於假執行程序實施前，以新台幣柒拾伍萬貳仟伍佰捌拾壹元為原告預供擔保，得免為
假執行。
    事    實
甲、原告方面：
　一、聲明：（一）如主文第一項所示。
　　　　　　（二）願供擔保以代釋明，請准宣告假執行。
  二、陳述：被告丁○○（原名廖秀佳）以被告乙○○為連帶保證人，於民國八十八
      年二月二十二日，向原告借用新台幣（下同）佰貳拾萬元，約定借款期間自
      八十八年二月二十二日起至八十九年二月二十二日止，利息按年息百分之八點
      六五機動計算，並按月計付。如未按期清償，一切債務視為全部到期，且逾期
      清償在六個月以內者，按上開利率百分之十，逾期超過六個月者，超過部分按
      上開利率百分之二十計付違約金。詎丁○○僅繳息至八十九年六月二十二日止
      ，即未按期清償，依約已喪失期限利益，原告依約聲請拍賣擔保系爭借款之抵
      押物，並參與分配，經原告依借據第七條「立約人對貴行所負之一切債務，如
      立約人所提出之給付不足清償全部債務時，貴行得逕行處分抵押物依法抵充之
      。但貴行指定抵充之順序較有利於立約人者，則從貴行之指定。」之約定抵充
      後，丁○○尚餘如主文第一項所示本利未清償，為此基於消費借貸及連帶保證
      契約之法律關係，提起本件訴訟。又原告從未答應被告拍賣抵押物後，就不向
      被告請求利息。
　三、證據：提出借據、臺灣板橋地方法院民事執行處九十年十一月十九日板院民執
　　　實字第一七０九四號通知、臺灣板橋地方法院民事執行處強制執行金額計算書
　　　分配表、轉帳收入傳票、放款轉帳支出傳票、單筆放款繳息狀況查詢單等件為
　　　證。
乙、被告方面：
  一、被告丁○○未於言詞辯論期日到場，亦未提出書狀，作何聲明或陳述。
  二、被告乙○○部分：
　　（一）聲明：１、駁回原告之訴及其假執行之聲請。
　　　　　　　　２、如受不利判決，願供擔保以代釋明，請准免為假執行。
　　（二）陳述：被告丁○○（原名廖秀佳）是伊之前妻，她有為系爭借款，伊也有
          擔任系爭借款之連帶保證人，但被告從來沒有遲繳過利息。原告的經理有
          答應我說，拍賣抵押物後，就不再要求被告清償利息了。伊是保證人應該
          要清償借款，但丁○○也應該要負責，所以伊也是被害人，而原告請求的
          本金太高，已經超過伊保證的肆佰萬元金額，所以伊不願意代替丁○○清
          償。
    理    由
一、依兩造所簽訂約定書第十三條「‧‧‧。立約人如因本約定書有關一切債務與貴
    行涉訟時，立約人合意以貴行總行所在地（即台北市○○○路○段三六號）之法
    院為第一審管轄法院。」之約定，本院自有管轄權，合先敘明。
二、被告丁○○經合法通知，未於言詞辯論期日到場，核無民事訴訟法第三百八十六
    條所列各款情形，應依原告之聲請，由其一造辯論而為判決，併予敘明。
三、原告主張被告丁○○（原名廖秀佳）以被告乙○○為連帶保證人，於八十八年二
    月二十二日，向原告借用佰貳拾萬元，約定借款期間自八十八年二月二十二日
    起至八十九年二月二十二日止，利息按年息百分之八點六五機動計算，並按月計
    付。如未按期清償，一切債務視為全部到期，且逾期清償在六個月以內者，按上
    開利率百分之十，逾期超過六個月者，超過部分按上開利率百分之二十計付違約
    金。詎丁○○僅繳息至八十九年六月二十二日止，即未按期清償，依約已喪失期
    限利益，原告依約聲請拍賣擔保系爭借款之抵押物，並參與分配，經原告依借據
    第七條「立約人對貴行所負之一切債務，如立約人所提出之給付不足清償全部債
    務時，貴行得逕行處分抵押物依法抵充之。但貴行指定抵充之順序較有利於立約
    人者，則從貴行之指定。」之約定抵充後，丁○○尚餘如主文第一項所示本利未
    清償，為此基於消費借貸及連帶保證契約之法律關係，請求判決如主文第一項等
    語。被告乙○○則以：被告丁○○（原名廖秀佳）是伊之前妻，丁○○有為系爭
    借款，伊也有擔任系爭借款之連帶保證人，但被告從來沒有遲繳過利息，且原告
    的經理有答應被告說拍賣抵押物後，就不再要求被告清償利息了。伊雖是保證人
    應該要清償借款，但丁○○也應該要負責，所以伊也是被害人，而原告請求的本
    金太高，已經超過伊保證的肆佰萬元金額，所以伊不願意代替丁○○清償等詞，
    資為抗辯。
四、經查：原告主張之上述事實，已據其提出借據、臺灣板橋地方法院民事執行處九
    十年十一月十九日板院民執實字第一七０九四號通知、臺灣板橋地方法院民事執
    行處強制執行金額計算書分配表、轉帳收入傳票、放款轉帳支出傳票、單筆放款
    繳息狀況查詢單等件為證，被告乙○○對原告提出上開證據之真正亦不爭執，且
    自認被告丁○○有為系爭借款，乙○○也有擔任系爭借款之連帶保證人（見本院
    九十一年八月九日言詞辯論筆錄）等事實，而被告丁○○受合法通知，未於言詞
    辯論期日到場，亦未提出書狀爭執，依民事訴訟法第二百八十條第三項準用第一
    項規定，視同自認，是原告主張之事實，自堪信為真實。被告乙○○雖抗辯：被
    告從來沒有遲繳過利息，且原告的經理有答應被告拍賣抵押物後，就不再要求被
    告清償利息。伊雖是保證人應該要清償系爭借款，但丁○○也應該要負責，所以
    伊也是被害人，況原告請求的本金太高，已經超過伊保證的肆佰萬元金額，所以
    伊不願意代替丁○○清償云云，惟按「當事人主張有利於己之事實者，就其事實
    有舉證之責任。」，民事訴訟法第二百七十七條前段定有明文。參諸卷附兩造所
    簽訂借據第十二條「立約人（即乙○○）所保證之債務，如主債務人（即丁○○
    ）未依約履行，立約人當即負責，立即如數付清並同意左列事項：一、貴行毋須
    先就擔保物受償，得逕向立約人求償。二、立約人代主債務人清償全部債務後，
    依法請求貴行移轉擔保物權時，絕不因擔保物有瑕疵而持異議。」之約定，及民
    法第七百四十條「保證債務，除契約另有訂定外，包含主債務之利息、違約金、
    損害賠償及其他從屬於主債務之負擔。」之規定，原告自毋庸待就主債務人即被
    告丁○○之財產強制執行而無效果，即得對於系爭借款之連帶保證人乙○○，請
    求清償系爭借款尚積欠之本金、利息暨違約金。況依兩造所簽訂借據第七條「立
    約人對貴行所負之一切債務，如立約人所提出之給付不足清償全部債務時，貴行
    得逕行處分抵押物依法抵充之。但貴行指定抵充之順序較有利於立約人者，則從
    貴行之指定。」之約定，原告依約聲請拍賣系爭借款之抵押物，獲得如卷附臺灣
    板橋地方法院民事執行處強制執行金額計算書分配表所示之貳佰肆拾捌萬零貳佰
    伍拾伍元分配金額後，以較諸民法第三百二十三條「清償人所提出之給付，應先
    抵充費用，次充利息，次充原本；其依前二條之規定抵充債務者亦同。」規定之
    抵充順序有利於被告之借據第七條約定，先抵充系爭借款中被告尚積欠原告之部
    分本金，次充利息，再充違約金，故原告請求之本金部分僅餘柒拾伍萬貳仟伍佰
    捌拾壹元，利息、違約金部分則分別自八十九年八月九日起算至清償日止，按年
    息百分之七點六四計算、自八十九年九月九日起至清償日止，逾期清償在六個月
    以內者，按上開利率百分之十，超過六個月者，超過部分按上開利率百分之二十
    計付，並無何抵充順序不利於被告之情事，而乙○○所為系爭借款之連帶保證，
    亦無定額限制，是就丁○○向原告所為本金佰貳拾萬元借款，包括利息、違約
    金等一切債務，乙○○均應負連帶保證責任，故乙○○抗辯原告請求的本金太高
    ，已經超過伊保證的肆佰萬元金額云云，洵不足採。又乙○○抗辯原告的經理有
    答應被告拍賣抵押物後，就不再要求被告清償利息云云，為原告所否認，而乙○
    ○復不能就此有利於己之事實，舉證以實其說，揆諸上開說明，應認其此部分抗
    辯，不堪採信。從而，被告乙○○上述抗辯，均不足採。綜上所述，原告依消費
    借貸及連帶保證契約之法律關係，請求判決如主文第一項所示，為有理由，應予
    准許。
五、原告及被告乙○○分別陳明願供擔保以代釋明，請求宣告假執行或免為假執行，
    經核均無不合，茲分別酌定相當之擔保金額，予以准許。
六、結論：本件原告之訴為有理由，依民事訴訟法第三百八十五條第一項前段、第八
    十五條第二項、第三百九十條第二項、第三百九十二條，判決如主文。
中　　　華　　　民　　　國　　　九十一　　年　　　八　　　月　　十六　　日
                                        臺灣臺北地方法院民事第三庭
                                            審判長　法　官  楊絮雲
                                            　　　　法　官  張明輝
                                            　　　　法　官  郭姿君
右正本證明與原本無異
如對本判決上訴，須於判決送達後廿日內向本院提出上訴狀
中　　　華　　　民　　　國　　　九十一　　年　　　八　　　月　　十六　　日
                                                法院書記官  高菁菁
